臺灣屏東地方法院民事判決
111年度屏簡字第231號
原      告  臺灣產物保險股份有限公司台中分公司

法定代理人  廖原益  


訴訟代理人  陳冠宏  
被      告  郭安可（原名：郭軒豪）


上列當事人間請求損害賠償（交通）事件，本院於民國111年9月
8日言詞辯論終結，判決如下：
    主      文
被告應給付原告新臺幣109,703元，及自民國111年5月12日起至
清償日止，按週年利率百分之5計算之利息
原告其餘之訴駁回。
訴訟費用由被告負擔百分之91，餘由原告負擔。
本判決第一項得假執行，但被告如以新臺幣109,703元為原告預
供擔保，得免為假執行。
    事實及理由
一、原告主張：原告承保訴外人詹秀琴所有車牌號碼000-0000號
    自用小客貨車（下稱系爭車輛）之車體損失險，於保險期間
    內之民國109年12月11日晚上11時12分許，由訴外人周國源
    駕駛系爭車輛於高雄市大寮區台88線快速道路6.4公里處由
    西往東行駛，適被告駕駛車牌號碼000-0000號租賃小客車（
    下稱甲車）行駛於系爭車輛後方，因未注意車前狀況即貿然
    向前行駛而追撞系爭車輛車尾，致系爭車輛向前推撞訴外人
    張文碩駕駛之車牌號碼000-0000號自用小客車（下稱乙車）
    。嗣後系爭車輛送廠維修，維修費用共120,379元（即零件
    費用69,879元、工資費用27,300元、烤漆費用23,200元），
    原告已依保險契約理賠完畢，依保險法第53條規定，原告取
    得代位權，爰依民法第184條第1項、第191條之2及保險法第
    53條規定，提起本件訴訟等語，並聲明：被告應給付原告12
    0,379元，及自起訴狀繕本送達翌日起至清償日止，按週年
    利率5％計算之利息。
二、被告則以：伊對於原告主張之事故發生經過不爭執，惟原告
    先前既能提出以70,000元與被告和解，顯見原告與維修廠有
    修繕不必要之零件，且該維修金額亦屬過高等語，資為抗辯
    ，並聲明：原告之訴駁回。
三、得心證之理由：
　㈠按因故意或過失，不法侵害他人之權利者，負損害賠償責任
    。汽車、機車或其他非依軌道行駛之動力車輛，在使用中加
    損害於他人者，駕駛人應賠償因此所生之損害。但於防止損
    害之發生，已盡相當之注意者，不在此限。被保險人因保險
    人應負保險責任之損失發生，而對於第三人有損失賠償請求
    權者，保險人得於給付賠償金額後，代位行使被保險人對於
    第三人之請求權。民法第184條第1項前段、第191條之2、保
    險法第53條第1項本文分別定有明文。原告主張被告於前揭
    時、地駕駛甲車，因未注意車前狀況而向前追撞原告承保之
    系爭車輛，致系爭車輛向前推撞乙車，而於車頭、車尾處均
    有受損，系爭車輛經送廠維修後，原告已賠付該維修費用等
    節，業據其提出道路交通事故當事人登記聯單、現場圖、初
    步分析研判表、任意險理賠計算書、車損照片為證（見本院
    卷第11至17、39至61頁），並有高雄市政府警察局交通警察
    大隊110年12月28日高市警交安字第11072842600號函附本件
    交通事故相關資料存卷足參（見本院卷第85至112頁），復
    經本院當庭勘驗系爭車輛前方行車紀錄器之錄影畫面檔案（
    檔案名稱：M055682_00000000000000000），顯示系爭車輛
    沿道路直線行駛，並於前方乙車顯示剎車燈後，放慢車速繼
    續直行，嗣在系爭車輛乙車後方停下時，遭後方車輛撞擊並
    向前滑行，致推撞乙車車尾等節，亦有勘驗筆錄在卷可查（
    見本院卷第202頁），堪認周國源駕駛系爭車輛非無故於車
    道上驟然減速、急煞或急停，而係因前方乙車煞車後，為保
    持車輛間安全車距而減速煞停，且被告亦陳稱：伊對於原告
    主張之事故發生經過不爭執等語（見本院卷第203頁），足
    證被告駕駛甲車確有未保持安全距離之過失情事，且與系爭
    車輛受損之結果間，具相當因果關係，而原告既已依保險契
    約賠付，則原告主張被告應負侵權行為之損害賠償責任，自
    屬有據。
　㈡復按損害賠償，除法律另有規定或契約另有訂定外，應以填
    補債權人所受損害及所失利益為限，民法第216條定有明文
    。次按依民法第196條請求賠償物被毀損所減少之價額，固
    得以修復費用為估定之標準，但以必要者為限（如修理材料
    以新品換舊品，應予折舊），最高法院77年度第9次民事庭
    會議決議（一）、80年度台上字第2476號判決意旨可資參照
    。準此，損害賠償既係在填補被害人所受之損害，使其回復
    應有狀態，並不使之另外受利，故被害人修理材料以新品換
    舊品者，計算材料零件之損害賠償數額時，應扣除折舊始屬
    合理。經查，原告主張其因系爭事故本於保險責任賠付120,
    379元（即零件費用69,879元、工資費用27,300元、烤漆費
    用23,200元）之系爭車輛修理費，業據其提出汽車保險計算
    書、統一發票、維修單為證（見本院卷第17至37頁），且該
    維修單所列之維修項目與系爭車輛受損位置大致相符，金額
    亦在修復之合理價格範圍內，自屬可採。被告雖辯稱依原告
    於本件審理中提供之和解條件，足認原告有修繕非必要之零
    件，且該維修金額過高等語。然原告於訴訟中出於勝敗機率
    、訴訟勞費之考量，自願與被告磋商和解金額，並藉降低求
    償金額以期與被告達成和解，縱因兩造嗣後未成立和解，亦
    無從據此推認原告有修繕不必要之零件，且就維修金額部分
    ，原告既已提出前開資料為證，而被告迄言詞辯論終結前均
    未具體表明認定該金額過高之理由及依據，復未說明本件維
    修費用有何不合理之支出項目，則被告以原告於訴訟中之讓
    步，自行臆測原告有修繕非必要之零件或維修金額過高，均
    無可採。
　㈢又依行政院所頒固定資產耐用年數表及固定資產折舊率表，
    非運輸業用客車、貨車之耐用年數為5年，系爭車輛係於109
    年1月出廠，有行車執照可稽（見本院卷第65頁），無明確
    出廠日期，則以109年1月15日為計算基準，計算至109年12
    月11日系爭事故發生時，參酌營利事業所得稅查核準則第95
    條第6項：「固定資產提列折舊採用平均法、定率遞減法或
    年數合計法者，以1年為計算單位；其使用期間未滿1年者，
    按實際使用之月數相當於全年之比例計算之；不滿1月者，
    以月計」之規定，認系爭車輛已使用11月。另考量損害賠償
    之目的在於填補被害人實際損害，應採用平均法計算折舊（
    即以固定資產成本減除殘價後之餘額，按固定資產之耐用年
    數平均分攤計算每期折舊額），較為公允，則每年折舊率為
    五分之一，是系爭車輛維修費用以平均法計算，則前揭零件
    扣除折舊後之價值為59,203元【計算式：①殘價＝取得成本69
    ,879元÷（耐用年數5年＋1）＝11,647元；②折舊額＝（取得成
    本69,879元－殘價11,647元)×1/（耐用年數5年）×使用年數
    （11/12）年＝10,676元；③扣除折舊後價值＝取得成本69,879
    元－折舊額10,676元＝59,203元；小數點以下均四捨五入】，
    加計不予折舊之工資27,300元、烤漆費用23,200元，原告得
    請求被告賠償之系爭車輛修理費用為109,703元（計算式：5
    9,203＋27,300＋23,200＝109,703），逾此部分之主張，尚屬
    無據，不應准許。
　㈣末按遲延之債務，以支付金錢為標的者，債權人得請求依法
    定利率計算之遲延利息；應付利息之債務，其利率未經約定
    ，亦無法律可據者，週年利率為百分之5；給付無確定期限
    者，債務人於債權人得請求時，經其催告而未為給付，自受
    催告時起，負遲延責任。其經債權人起訴而送達訴狀，或依
    督促程序送達支付命令，或為其他相類之行為者，與催告有
    同一之效力，民法第233條第1項前段、第203條、第229條第
    2項分別定有明文。本件原告請求被告賠償損害，係以支付
    金錢為標的，是原告請求被告給付自起訴狀繕本送達（於11
    1年5月11日送達，見本院卷第143頁送達證書）翌日即111年
    5月12日起至清償日止，按週年利率5％計算之利息，為有理
    由，應予准許。
四、綜上所述，原告依民法第184條第1項前段、第191條之2及保
    險法第53條規定，請求被告給付109,703元，及自111年5月1
    2日起至清償日止，按週年利率5％計算之利息，為有理由，
    應予准許；其逾此部分之請求則無理由，應予駁回。
五、本件原告勝訴部分係就民事訴訟法第427條第1項訴訟適用簡
    易程序所為被告敗訴之判決，應依職權宣告假執行，並依同
    法第436條第2項準用第392條第2項規定，依職權宣告被告於
    預供擔保後，得免為假執行。
六、本件事證已臻明確，兩造其餘陳述及攻擊防禦方法核與判決
    結果不生影響，爰不逐一論述，附此敘明。
七、訴訟費用負擔之依據：民事訴訟法第79條。
中　　華　　民　　國　　111 　年　　9 　　月　　22　　日
                  屏東簡易庭  法  官  彭聖芳
正本係照原本作成。
如對判決上訴，須於判決送達後20日內向本院提出上訴狀，其未
表明上訴理由者，應於提出上訴後20日內向本院補提理由書狀（
均須按他造當事人之人數附繕本）。
如委任律師提起上訴者，應一併繳納上訴審裁判費。
中　　華　　民　　國　　111 　年　　9 　　月　　22　　日
                  　　　　　　書記官　謝鎮光